臺灣高等法院高雄分院刑事判決
111年度原上訴字第1號
上  訴  人  
即  被  告  詹立農


選任辯護人  薛國棟  律師(法律扶助律師)
上列上訴人因毒品危害防制條例案件，不服臺灣高雄地方法院11
0年度原訴字第12號，中華民國110年11月30日第一審判決（起訴
案號：臺灣高雄地方檢察署110年度偵字第6688號），提起上訴
，本院判決如下：
    主  文
原判決撤銷。
詹立農販賣第二級毒品未遂，處有期徒刑壹年捌月。
扣案如附表編號1 所示之物沒收之。
    事  實
一、詹立農明知甲基安非他命為毒品危害防制條例第2條第2項第
    2款所規定之第二級毒品，不得非法販賣，竟意圖營利，基
    於販賣第二級毒品之犯意，於民國110年3月12日中午12時57
    分之前某時，以其所持用如附表編號1所示行動電話登入通
    訊軟體「BAND」群組，並以暱稱「兼職（服務不限）嗡嗡嗡
    」、刊登內容「南部想吃糖私外縣市也有」等語作為販賣毒
    品隱喻訊息，經高雄市政府警察局三民二分局員警網路搜巡
    發現前揭販毒訊息後，即喬裝買家，以前揭「BAND」通訊軟
    體與詹立農接洽，談妥以含車資共計新臺幣（下同）4,000
    元之價格購買甲基安非他命1公克，並約定在高雄市○○區○○
    路00號之「花鄉汽車旅館」201號車庫交易。詹立農於同（1
    2）日下午2時17分抵達「花鄉汽車旅館」，與喬裝買家員警
    見面後要求先給付3000元，待其向上游取得甲基安非他命，
    再行交付並收取車資1000元，然為員警所拒，詹立農旋表示
    可直接帶同員警向上游調取甲基安非他命，待完成交易後再
    給付車資1000元。隨後，詹立農以通訊軟體「微信」與前手
    楊宗憲（經原審以110年度訴字第297、604號判處有期徒刑3
    年10月）聯絡交易毒品事宜，並約定在高雄市前鎮區一心一
    路15巷交易，且與員警相約在高雄市○鎮區○○○路00號之「小
    北百貨」前會合，嗣員警於同（12）日下午2時51分在「小
    北百貨」門口與其會合後，詹立農即帶同員警前往一心一路
    15巷內，在該巷弄內等候之楊宗憲則以手勢向員警表示欲交
    易之甲基安非他命塞在巷內鐵桿環內，員警上前查看後，隨
    即表明身分，詹立農與楊宗憲當場為警查獲而未遂，並扣得
    如附表編號1所示行動電話，遂悉上情。
二、案經高雄市政府警察局三民第二分局移送臺灣高雄地方檢察
    署檢察官偵查起訴。
    理  由
壹、證據能力部分：
　　按被告以外之人於審判外之陳述，雖不符前4 條（即刑事訴
    訟法第159 條之1 至之4 ）之規定，而經當事人於審判程序
    同意作為證據，法院審酌該言詞陳述或書面陳述作成時之情
    況，認為適當者，亦得為證據，刑事訴訟法第159 條之5 第
    1項定有明文。經查，檢察官、被告詹立農及辯護人就本判
    決所引用下列各項屬於審判外陳述之證據，均同意作為證據
    （見原審卷第51頁、本院卷第65頁），審酌該證據作成情況
    均無不適當情形，依前開規定認得作為本案證據。
貳、實體部分：
一、上揭事實，業據上訴人即被告詹立農於警詢、偵查、原審及
    本院審理時均認罪自白坦承不諱（見警卷第3 至9 頁、偵查
    卷第23至25頁、原審卷第89頁、本院卷第62、170、178頁）
    ，又經查：
　㈠被告之前揭認罪自白，並經證人即員警陳政達於偵查中、證
    人楊宗憲於警詢及偵查中證述屬實（見警卷第17至27頁、第
    29至31頁；偵卷第35至41、55至57頁），復有高雄市政府警
    察局三民二分局覺民路派出所警員職務報告、高雄市政府警
    察局三民二分局搜索扣押筆錄、扣押物品目錄表、被告於通
    訊軟體「BAND」群組刊登貼文截圖、被告與警員於通訊軟體
    「BAND」聯繫之對話紀錄截圖、被告與證人楊宗憲於通訊軟
    體「微信」聯繫之對話紀錄截圖、扣案物照片、高雄市立凱
    旋醫院110年5月3日高市凱醫驗字第68275號濫用藥物成品檢
    驗鑑定書等在卷可稽（見警卷第33、41至50、55頁；偵卷第
    95、110頁），並有如附表編號1所示之物扣案足參，其前開
    任意性自白核與事實相符。
　㈡一般民眾普遍認知毒品之非法交易，向為政府查禁森嚴且重
    罰不寬貸，衡諸常情，倘非有利可圖，絕無平白甘冒被重罰
    高度風險之理，從而，舉凡其有償交易，除足反證其確另基
    於某種非圖利本意之關係外，通常尚難因無法查悉其買進、
    賣出之差價，而諉無營利之意思，或阻卻販賣犯行之追訴。
    就本案情節而論，被告與交易相對人即喬裝買家之員警間，
    並無近親等特殊情誼，依常情研判，倘非有利可圖，諒其當
    無甘冒觸犯重罪風險，同以販入毒品甲基安非他命之純度、
    價格，甚至低於原價或無償轉讓毒品予交易相對人之可能。
    況被告與喬裝買家之員警，係談妥以含車資共計4000元之價
    格購買甲基安非他命1公克，已如上述，惟被告另向毒品上
    游楊宗憲調取甲基安非他命1公克之價格僅為3000元，亦據
    被告於警詢中供承明確（見警卷第14、15頁），是中間之差
    額即為被告可獲取之利潤，甚為灼然，被告主觀上有從中牟
    利之意圖，應可認定。
  綜上所述，被告詹立農對在網路上販賣第二級毒品已認罪自白
  ，並經證人即在網路搜尋之員警陳政達於偵查中及證人即前手
  楊宗憲於警詢及偵查中證述屬實，並有通訊軟體「BAND」群組
  刊登貼文截圖、被告與警員於通訊軟體「BAND」聯繫之對話紀
  錄截圖、被告與證人楊宗憲於通訊軟體「微信」聯繫之對話紀
  錄截圖、扣案物照片可稽，其認罪自白核與事實相符，事證明
  確，其犯行已堪認定。
二、按販賣毒品之犯行，以售賣者與購買者雙方就買賣毒品之重
    要內容有所意思表示而達成契約之合致時，即已著手於販賣
    毒品構成要件之行為，於售賣者實際交付毒品，該項販賣毒
    品行為始告既遂（最高法院100年度台上字第6466號判決意
    旨參酌）。又刑事偵查技術上所謂之「釣魚偵查」，係指對
    於原已犯罪或具有犯罪故意之人，以設計引誘之方式，使其
    暴露犯罪事證，而加以逮捕或偵辦而言，此純屬偵查犯罪技
    巧之範疇，並未違反憲法對於基本人權之保障，且於公共利
    益之維護有其必要性存在，又於此情形，因毒品購買者為辦
    案佯稱購買，而將販賣者誘出以求人贓俱獲，因其無實際買
    受之真意，且在警察監視之下伺機逮捕，事實上亦不能真正
    完成買賣，則該次行為，僅能論以販賣未遂（最高法院100
    年度台上字第4498號判決意旨可資參照）。是核被告詹立農
    所為，係犯毒品危害防制條例第4條第2項、第6項之販賣第
    二級毒品未遂罪。至檢察官認被告帶警員佯裝之購毒者去向
    上手楊宗憲買毒，認被告牙保介紹買禁藥另涉藥事法第83條
    之牙保禁藥罪嫌，惟查被告帶警員佯裝之購毒者去向上手楊
    宗憲買毒，是為完成其先前與陳政達之販毒約定，以完足販
    毒行為，並非已中斷販毒意思而另起牙保毒品買賣之犯意，
    是檢察官此部分所指應有誤會，併此說明。又關於被告販毒
    未遂及認罪自白等有應減輕其刑之情形說明如下：
　㈠犯第4條至第8條之罪於偵查及歷次審判中均自白者，減輕其
    刑，毒品危害防制條例第17條第2項定有明文。查被告就本
    案販賣第二級毒品未遂犯行，已於偵查、原審及本院審理中
    均自白犯罪，業如前述，經核符合前開規定，自應依法減輕
    其刑。
　㈡又被告詹立農因手上現無毒品，經連絡上游調取甲基安非他
    命，以「微信」與前手楊宗憲（經檢察官另案起訴）聯絡交
    易毒品事宜，並約定在高雄市前鎮區一心一路15巷交易，且
    與員警相約在高雄市○鎮區○○○路00號之「小北百貨」前會合
    ，嗣員警於同（12）日下午2時51分在「小北百貨」門口與
    其會合後，詹立農即帶同員警前往一心一路15巷內，在該巷
    弄內等候之楊宗憲則以手勢向員警表示欲交易之甲基安非他
    命塞在巷內鐵桿環內，員警上前查看後，隨即表明身分，並
    查獲楊宗憲，雖被告供出上手並帶陳政達前往與毒品上手會
    面時，並不知陳政達有員警身份，然楊宗憲確實係因被告之
    供述而讓警方查獲以杜絕毒品之擴散，並且是被告帶警方親
    自查獲，自應從寬認定被告應屬有供出上游而查獲，自應依
    毒品危害防制條例第17條第1項減輕其刑。
　㈢另被告雖已著手本案販賣第二級毒品行為，惟未生既遂結果
    而屬未遂階段，所生危害較既遂犯為輕，依刑法第25條第2
    項規定，按既遂犯之刑減輕之。
　㈣至辯護人雖以：被告與一般販賣毒品的行為樣態不同，其沒
    有持有、囤積毒品，當初是精神狀況、財務狀況不好才為本
    案犯行，且被告犯後深感悔悟，有於偵審中自白，並交代上
    游楊宗憲，雖然上游當場被查獲而無法適用毒品危害防制條
    例第17條第1項，但堪認被告犯後態度良好，又被告被查獲
    的毒品驗後淨重0.452公克，數量輕微，請法院審酌本件販
    賣第二級毒品未遂罪，縱然用未遂犯及偵審自白減刑，最輕
    法定刑仍為2年6月以上，對照前述情節，恐有情輕法重之處
    ，應依刑法第59條酌減被告之刑等語。惟按刑法第59條之酌
    量減輕，必被告犯罪情狀確可憫恕，在客觀上足以引起一般
    人之同情，認為即予宣告法定最低度刑，猶嫌過重，始有其
    適用。審酌被告正值青壯，具有相當謀生能力；又其所販賣
    毒品具有一定成癮性，非但戕害他人之身體健康甚鉅，更常
    使施用者經濟地位發生實質改變而處於劣勢，亦對社會秩序
    造成嚴重影響，此為社會大眾所周知；況被告自己有施用第
    二級毒品之前科，有其臺灣高等法院被告前案紀錄表在卷可
    稽，其就毒品對於人體身心健康之危害尤應感受甚深，惟其
    仍不顧施用者可能面臨之困境，著手販賣甲基安非他命予他
    人，是依本案被告犯罪之情狀，尚難認有何特殊之原因與環
    境，在客觀上足以引起一般同情，即使毒品危害防制條例第
    17條第1項、第2項、刑法第25條第2項等規定減輕其刑後，
    宣告法定最低度刑期猶嫌過重之情，自無刑法第59條酌減其
    刑規定適用，是辯護人上開所請，尚難准許。
　㈤又辯護人以被告有憂鬱症，請求用刑法第19條第2項有精神疾
    病之規定減輕其刑，惟經將被告送醫院作精神鑑定，醫院認
    為：「綜合判定，總體推估案主犯罪行為時未達因精神障礙
    或其他心智缺陷，致不能辨識其行為違法或欠缺依其辨識而
    行為之能力；亦未達因精神障礙而有辨識行為違法或依其辨
    識而行為之能力顯著降低。亦即，其精神狀態與販賣第二級
    毒品之犯行難認有相關」等語（高雄市立凱旋醫院111年5月
    2日高市凱醫成字第11170812900號函暨檢附被告精神鑑定書
    〔見本院卷P77-109頁〕），是仍不能依刑法第19條第2項有精
    神疾病之規定減輕其刑。
　㈥又被告就本案犯行，有前揭複數刑之減輕事由，爰依刑法第7
    0條、第71條規定，先依較少之數減輕後，再遞減輕之。
三、原審予以論科，固非無見，惟查被告詹立農因手上現無毒品
    ，經連絡上游調取甲基安非他命，以「微信」與前手楊宗憲
    聯絡交易毒品事宜，並約定在高雄市前鎮區一心一路15巷交
    易，且與員警相約在高雄市○鎮區○○○路00號之「小北百貨」
    前會合，嗣員警於同（12）日下午2時51分在「小北百貨」
    門口與其會合後，詹立農即帶同員警前往一心一路15巷內，
    在該巷弄內等候之楊宗憲則以手勢向員警表示欲交易之甲基
    安非他命塞在巷內鐵桿環內，員警上前查看後，隨即表明身
    分，並查獲詹立農及前手楊宗憲，故被告應屬有供出上游而
    查獲，自應依毒品危害防制條例第17條第1項減輕其刑，原
    審未依毒品危害防制條例第17條第1項之規定減輕其刑，尚
    有未合，被告上訴指摘原判決量刑過重，為有理由，自應予
    撤銷改判。審酌被告詹立農不思努力獲取所需，為圖一己私
    利而販賣甲基安非他命予他人，輕則戕害他人施用者之身心
    健康，並引發各種犯罪，所為實屬可議，其毒品實際販出流
    入市面，且念被告犯後坦承全部犯行，並供出上手，犯後態
    度尚屬良好，並考量本案毒品交易數額，暨衡以被告前科素
    行（見卷附臺灣高等法院被告前案紀錄表），罹有物質使用
    障礙症之體況（見本院卷第107頁之鑑定書）、自陳高職肄
    業教育程度及每月收入2萬餘元之經濟狀況（見本院卷第180
    頁）等一切情狀，量處有期徒刑1年8月。扣案附表編號1所
    示行動電話1支，係被告所有供登入通訊軟體「BAND」群組
    及與員警聯繫本案販毒事宜所用，業據其於原審審理中供承
    無訛（見原審卷第47頁），自屬供其販賣第二級毒品未遂所
    用之物，應依毒品危害防制條例第19條第1項規定，隨同於
    其罪刑項下宣告沒收。
四、被告及辯護人雖請求為緩刑之宣告，惟因販賣毒品案件，除
    戕害他人施用者之身心健康外，並會引發各種犯罪，危害社
    會及他人非淺，為政府嚴厲禁止，社會輿論也不同情，故不
    宜予以宣告緩刑，附此敘明。
據上論斷，應依刑事訴訟法第369條第1項前段、第364條、第299
條第1項前段，毒品危害防制條例第4條第2項、第6項、第17條第
1項、第2項、第19條第1項，刑法第11條、第25條第2項，判決如
主文。
本案經一審檢察官游淑玟提起公訴，二審檢察官呂建昌到庭執行
職務。
中　　華　　民　　國　　111 　年　　6 　　月　　16　　日
                  刑事第五庭    審判長法  官  簡志瑩
                                      法  官  唐照明
                                      法  官  張盛喜
以上正本證明與原本無異。
如不服本判決應於收受本判決後20日內向本院提出上訴書狀，其
未敘述上訴理由者，並得於提起上訴後20日內向本院補提理由書
狀（均須按他造當事人之人數附繕本）「切勿逕送上級法院」。
中　　華　　民　　國　　111 　年　　6 　　月　　16　　日
                                      書記官  郭蘭蕙
附錄本判決論罪科刑法條：
毒品危害防制條例第4條
製造、運輸、販賣第一級毒品者，處死刑或無期徒刑；處無期徒
刑者，得併科新臺幣3千萬元以下罰金。
製造、運輸、販賣第二級毒品者，處無期徒刑或10年以上有期徒
刑，得併科新臺幣1千5百萬元以下罰金。
製造、運輸、販賣第三級毒品者，處7年以上有期徒刑，得併科
新臺幣1千萬元以下罰金。
製造、運輸、販賣第四級毒品者，處5年以上12年以下有期徒刑
，得併科新臺幣5百萬元以下罰金。
製造、運輸、販賣專供製造或施用毒品之器具者，處1年以上7年
以下有期徒刑，得併科新臺幣1百50萬元以下罰金。
前五項之未遂犯罰之。
附表：
編號 物品名稱 數量 備註  1 IPHONE 1支 見偵卷第45頁之扣押物品清單